臺灣高等法院民事判決
109年度原上易字第2號
上  訴  人  黃國恩  

兼 上一 人
訴訟代理人  李岳燊（原名李錦豪）
上  訴  人  葉柏廷  
            何祐緯  
            吳俊緯  
視同上訴人  吳建興  
            呂珣琪  
被 上訴 人  林政彥  
            薩布爾‧吾固（原名施忠年）
共      同
訴訟代理人  陳文祥律師
上列當事人間請求損害賠償事件，上訴人對於中華民國108年11
月22日臺灣桃園地方法院108年度訴字第466號、第467號判決提
起上訴，本院於109年9月15日言詞辯論終結，判決如下：
    主      文
上訴駁回。
第二審訴訟費用由上訴人連帶負擔。 　　
    事實及理由
壹、程序事項：
一、按連帶債務人一人所為抗辯，形式上有利於其他連帶債務人
    者，其抗辯效力及於其他連帶債務人，故連帶債務人一人提
    起上訴，並提出非基於其個人之事由為上訴理由，形式上有
    利於其他連帶債務人者，即須合一確定，上訴效力即及於其
    他連帶債務人，法院應將其他連帶債務人列為視同上訴人。
    本件被上訴人起訴請求上訴人乙○○（行為時尚未成年）及其
    父母丙○○、丁○○（下分稱其名）負連帶賠償之責，並與上訴
    人戊○○、庚○○、壬○○、甲○○、乙○○及原審被告辛○○（下分稱
    其名，後5人合稱辛○○等5人）負不真正連帶賠償責任。嗣乙
    ○○以其未參與侵權行為為由提起上訴（見本院卷一第96頁至
    第97頁），形式上既有利於與之同負連帶清償責任之連帶債
    務人丙○○、丁○○，依上開說明，上訴效力即及於丙○○、丁○○
    ，應視同上訴而列丙○○、丁○○為上訴人。
二、按債權人以各連帶債務人為共同被告提起給付之訴，以共同
    被告中之1人或數人非基於個人關係之抗辯，而經法院認為
    有理由者為限，始得適用民事訴訟法第56條第1項之規定（
    最高法院73年台上字第2929號判決意旨參照）。本件被上訴
    人雖以戊○○、辛○○等5人為共同被告提起連帶給付之訴，惟
    其訴訟標的對於各共同訴訟人，法律上並非必須合一確定，
    而辛○○以否認其參與侵權行為為由提起上訴（見本院卷一第
    97頁）後，復撤回上訴（見本院卷一第103頁），依上開說
    明，辛○○之撤回僅對其個人發生效力，而不及於其他上訴人
    。 　　
三、戊○○、庚○○、壬○○、甲○○、乙○○、丙○○、丁○○，經合法通知
    ，未於言詞辯論期日到場，核無民事訴訟法第386條各款所
    列情形，爰依被上訴人之聲請，由其一造辯論而為判決。　
    　
貳、實體事項：　　　　　　
一、被上訴人主張：上訴人戊○○為匯金當舖員工，為向己○○、癸
    ○○○○○（下分稱其名，合稱被上訴人）催討債務，於民國103
    年12月15日指示辛○○（已撤回上訴）挾持被上訴人至桃園市
    質問還款事宜。辛○○乃偕同庚○○、壬○○、甲○○及斯時尚未成
    年之乙○○分乘3輛汽車前往己○○位在新北市新店區溪園路住
    處附近等候，於同日15時許發現己○○駕車搭載癸○○○○○之車
    輛後，辛○○等5人即駕車尾隨，並逕在新北市○○區00路與00
    路口處強行超車至己○○所駕汽車車頭前方，逼迫己○○停車，
    待己○○停車後，以強暴、脅迫方式挾持被上訴人至戊○○指示
    之桃園市○○區○○路0段0○0號「星巴克咖啡」（下稱桃園星巴
    克），將被上訴人交予戊○○洽談債務償還事宜，直至同日19
    時30分警方抵達後，被上訴人始重獲自由，戊○○、辛○○等5
    人以前揭限制被上訴人行動之方式，侵害被上訴人之自由權
    ，被上訴人精神上因此受有痛苦，爰依民法第184條第1項前
    段、第185條、第187條、第195條規定，請求戊○○、辛○○等5
    人連帶賠償伊等各150萬元之精神慰撫金，乙○○及其法定代
    理人即視同上訴人丙○○、丁○○（下分稱其名）連帶賠償被上
    訴人各150萬元之精神慰撫金，並與戊○○、辛○○等5人負不真
    正連帶責任等語。並聲明：㈠戊○○、辛○○等5人應連帶給付被
    上訴人各150萬元，及自起訴狀繕本送達最後1位原審被告翌
    日起至清償日止，按週年利率5%計算之利息。㈡乙○○、丙○○
    、丁○○應連帶給付被上訴人各150萬元，及自起訴狀繕本送
    達最後1位原審被告翌日起至清償日止，按週年利率5%計算
    之利息。㈢上開㈠、㈡給付，於其中任1人為給付，其餘之人於
    其給付範圍內免除給付責任（未繫屬本院部分不予贅述)。
二、上訴人部分：
　㈠庚○○、戊○○、壬○○未於言詞辯論期日到場，其先前到庭抗辯
    略以：對於刑事二審認定的事實沒有意見等語。
　㈡乙○○未於言詞辯論期日到場，其先前到庭抗辯略以：伊僅陪
    同壬○○，且攔車時伊不在，伊不用賠等語。
　㈢甲○○、丙○○、丁○○經合法通知，均未於言詞辯論期日到場，
    亦未提出書狀為任何聲明或陳述。 　　
三、原審為被上訴人一部勝訴、一部敗訴之判決，即判命：㈠戊○
    ○、辛○○等5人應連帶給付被上訴人各10萬元，及其中癸○○○○
    ○自105年8月6日起，己○○自105年9月23日起，均至清償日止
    ，按週年利率5%計算之利息。㈡乙○○、丙○○、丁○○應連帶給
    付被上訴人各10萬元，及其中癸○○○○○自105年8月6日起，己
    ○○自105年9月23日起，均至清償日止，按週年利率5%計算之
    利息。㈢上開㈠、㈡給付，於其中任1人為給付，其餘之人於其
    給付範圍內免除給付責任，並對被上訴人勝訴部分依職權宣
    告假執行，駁回被上訴人其餘之訴。上訴人對其敗訴部分不
    服，提起上訴，並聲明：㈠原判決不利於庚○○、戊○○、壬○○
    、甲○○、乙○○部分廢棄。㈡上開廢棄部分，被上訴人於第一
    審之訴駁回。被上訴人則答辯聲明：上訴駁回。（至原審被
    告辛○○撤回上訴部分，及原審判決被上訴人敗訴部分，均不
    贅述。）
四、被上訴人主張戊○○、辛○○等5人於103年12月15日以限制其等
    行動之方式侵害其等自由權，經查：
  ㈠上訴人有無妨害被上訴人自由？
    ⒈戊○○於103年12月15日指示辛○○至己○○住處附近等候己○○，
      辛○○乃邀同庚○○、壬○○、甲○○、乙○○同行，戊○○於同日15
      時許以其所持用之門號0000000000號行動電話撥打辛○○所
      持用門號0000000000號行動電話，其與辛○○、己○○為如附
      表所示之通話內容，而警方於同日獲報至桃園星巴克處理
      被上訴人遭妨害自由等情，為戊○○、庚○○、壬○○所不爭執
      （見本院卷一第123頁、卷二第15頁至第16頁），並有通
      訊監察譯文在卷可證（見臺灣桃園地方檢察署【下稱桃檢
      】104年度偵字第6323號電子卷【下稱偵6323號電卷】一
      第74頁），是此部分事實，首堪認定。
    ⒉又己○○於上訴人所涉妨害自由刑事案件中證稱：我於103年
      12月15日15時許搭載癸○○○○○，在新北市新店區環河路與
      中央路口附近，有2台車以包夾方式攔住我的車，甲○○下
      車敲我車門，辛○○拿手機跟我說戊○○要跟我講電話，我便
      打開車窗，有3個人趁勢伸手進入我的車內打開車門，把
      我拖下車，我見狀就反抗與對方發生扭打，其他人見我反
      抗便對我說要我坐自己的車，他們的人陪我一起去桃園，
      在場強押我們的人都聽從辛○○、庚○○的指使，壬○○開車押
      我與癸○○○○○去桃園，乙○○在車上出示電擊棒及鋁棒要我
      們不要亂來，戊○○要辛○○等5人載我們到桃園星巴克商談
      清償債務，當日我的衣服有被扯破，戊○○在桃園星巴克問
      我錢要怎麼處理，叫我們打電話請家人送錢過來，我利用
      他們對我們比較鬆懈之時，偷偷致電請家人幫忙報警，後
      來是警方到場把我們救出來等語（見桃檢104年度他字第5
      257號電子卷證【下稱他5257號電卷】二第113頁至第115
      頁、第133頁背面、第167頁至第168頁、偵字6323號電卷
      二第75頁反面至76頁反面、原法院107年度訴字第124號電
      子卷證【下稱訴124號電卷】一第61頁反面至第62頁）；
      癸○○○○○於上訴人所涉妨害自由刑事案件中證稱：103年12
      月15日15時許，己○○開車載我行經新北市新店區環河路與
      中央路口附近遭人包夾攔下，當時是3台自小客車將己○○
      的車攔下，有4個人下車，有人敲己○○車的車窗問我們為
      何要跑，且有人出示鋁棒恐嚇我們，接著並要我和己○○搖
      下車窗，己○○有將車窗稍微打開，對方表示要我與己○○跟
      他們去桃園談債務處理，接著對方其中1人伸手進入己○○
      所駕車內將車窗搖下欲打開車門，己○○見狀便阻擋不讓對
      方打開車門，雙方因此發生拉扯，後來駕駛座車門被對方
      打開，有3人共同將己○○拉下車，己○○因而與對方拉扯，
      辛○○在場發號施令，庚○○也在場，壬○○開車押我們去桃園
      ，乙○○手持電擊棒坐我們的車負責限制我們的行動，甲○○
      在環河路口衝下車拍打我們車窗要我們下車，也是他與我
      們拉扯要押我們上車，到桃園後，辛○○等5人先載我們到
      匯金當鋪，之後到桃園星巴克，戊○○與我們商談債務，當
      時因為對方有很多人，且有出示鋁棒並以言詞恐嚇，我與
      己○○因害怕反抗會遭毆打，才會上車與辛○○等5人到桃園
      星巴克商談債務問題等語明確（見他5257號電卷二第119
      頁反面至第121頁、偵6323號電卷二第87頁反面至第88頁
      、見訴124號電卷一第85頁反面至第86頁、第87頁反面至
      第89頁反面），且為為戊○○、庚○○、壬○○所不爭執（見本
      院卷一第123頁、卷二第15頁），則被上訴人主張戊○○、
      辛○○等5人均有妨害其等自由之行為等語，堪信為真實，
      乙○○所辯其於其他上訴人攔己○○所駕駛車輛時，其不在場
      云云，無足採憑。
　㈡被上訴人請求精神慰撫金，有無理由？
    ⒈按因故意或過失，不法侵害他人之權利者，負損害賠償責
      任；數人共同不法侵害他人之權利者，連帶負損害賠償責
      任。不能知其中孰為加害人者亦同；無行為能力人或限制
      行為能力人，不法侵害他人之權利者，以行為時有識別能
      力為限，與其法定代理人連帶負損害賠償責任；不法侵害
      他人之身體、健康、名譽、自由、信用、隱私、貞操，或
      不法侵害其他人格法益而情節重大者，被害人雖非財產上
      之損害，亦得請求賠償相當之金額，民法第184條第1項前
      段、第185條第1項、第187條第1項、第195條第1項前段分
      別定有明文。次按慰藉金之賠償須以人格權遭遇侵害，使
      精神上受有痛苦為必要，其核給之標準固與財產上損害之
      計算不同，然非不可斟酌雙方身分資力與加害程度，及其
      他各種情形核定相當之數額（最高法院51年台上字第223 
      號民事判例要旨可資參照）。
　　⒉戊○○、辛○○等5人共同於前揭時、地，強行將被上訴人押至
      桃園星巴克，剝奪被上訴人行動自由，業經本院認定如上
      ，則被上訴人主張上訴人故意不法侵害其權利，應就其所
      受損害連帶負侵權行為損害賠償責任等語，自屬有據。而
      己○○大學畢業，目前幫別人撰寫企劃案，無正常收入，10
      3 年有所得13萬餘元、名下有汽車1 輛；癸○○○○○高中肄
      業，目前幫別人撰寫企劃案、兼職從事網路拍賣，無正常
      收入，103年所得18萬餘元，名下無財產。庚○○為高職畢
      業，目前在監獄服刑，103年無所得，名下有汽車2輛；戊
      ○○為高職肄業，自由業，月薪約3萬元，103年無所得，名
      下無財產；壬○○為國中畢業，無業，103年有所得36萬餘
      元，名下無財產；甲○○為國中畢業，從事大理石美容，10
      3年有所得55萬餘元，名下有汽車2輛；乙○○為高職肄業，
      工人，103年無所得，名下無財產等情，有陳報狀、稅務
      電子閘門財產所得調件明細表在卷可佐（見原審108年度
      訴字第466號卷第61頁、第53頁、個資卷），兼衡諸兩造
      上述身分地位、經濟能力，侵害情節與所受損害等一切情
      狀，認上訴人與原審被告辛○○連帶賠償己○○、癸○○○○○各1
      0萬元精神慰撫金，應為適當。
　　⒊又乙○○為前開妨害自由行為時尚未成年，丙○○、丁○○為其
      法定代理人，依民法第187條第1項規定，丙○○、丁○○就乙
      ○○所為前開侵權行為，應連帶負賠償責任，上訴人與辛○○
      間，及丙○○、丁○○、乙○○間為不真正連帶債務關係，故任
      一人為給付時，其餘之人於其給付範圍內免除給付責任。
五、綜上所述，被上訴人依民法第184條第1項前段、第185條第1
    項、第187條第1項、第195條第1項前段規定，請求㈠上訴人
    應與原審被告辛○○連帶給付被上訴人各10萬元，及其中己○○
    自105年9月23日（即起訴狀繕本送達最後1個原審被告之翌
    日；見原審408號附民卷第35頁至第59頁）起，癸○○○○○自10
    5年8月6日（即起訴狀繕本送達最後1個原審被告之翌日；見
    原審318號附民卷第39頁至第58頁）起，均至清償日止，按
    週年利率5%計算之利息。㈡乙○○、丙○○、丁○○連帶給付被上
    訴人各10萬元，及其中己○○自105年9月23日起，癸○○○○○自1
    05年8月6日起，均至清償日止，按週年利率5%計算之利息。
    ㈢上開㈠、㈡給付，於其中任1人為給付，其餘之人於其給付範
    圍內免除給付責任，為有理由，應予准許，逾此部分之請求
    ，為無理由，不應准許。原審就上開應准許部分，為上訴人
    敗訴之判決，並為准、免假執行之宣告，並無不合。上訴人
    仍執陳詞，指摘原判決此部分不當，求予廢棄改判，為無理
    由，應駁回其上訴。
六、本件事證已臻明確，兩造其餘之攻擊或防禦方法及所用之證
    據，經本院斟酌後，認為均不足以影響本判決之結果，爰不
    逐一論列，附此敘明。
七、據上論結，本件上訴為無理由，依民事訴訟法第449條第1項
    、第78條、第85條第2項、第463條、第385條第1項，判決如
    主文。
中　　華　　民　　國　　109 　年　　10　　月　　6 　　日
                    民事第三庭    
                        審判長法  官 王怡雯
                              法  官 徐淑芬
                              法  官 朱美璘
正本係照原本作成。
不得上訴。
中　　華　　民　　國　　109 　年　　10　　月　　7 　　日
    　　　　　　　　　　　　　書記官 蔡宜蓁
　　　　　　　　　　　　　
　　　　　　　　　　　　　
　　　　　　　　　　　　　
　　　　　　　　　　　　　
　　　　　　　　　　　　　
　　　　　　　　　　　　　
　　　　　　　　　　　　　
　　　　　　　　　　　　　
　　　　　　　　　　　　　
　　　　　　　　　　　　　
　　　　　　　　　　　　　
　　　　　　　　　　　　　
　　　　　　　　　　　　　
　　　　　　　　　　　　　
　　　　　　　　　　　　　
　　　　　　　　　　　　　
　　　　　　　　　　　　　
　　　　　　　　　　　　　
　　　　　　　　　　　　　
　　　　　　　　　　　　　
　　　　　　　　　　　　　
　　　　　　　　　　　　　
　　　　　　　　　　　　　
　　　　　　　　　　　　　
　　　　　　　　　　　　　
　　　　　　　　　　　　　
　　　　　　　　　　　　　
　　　　　　　　　　　　　
　　　　　　　　　　　　　
　　　　　　　　　　　　　
　　　　　　　　　　　　　
　　　　　　　　　　　　　
　　　　　　　　　　　　　
　　　　　　　　　　　　　
　　　　　　　　　　　　　
　　　　　　　　　　　　　
　　　　　　　　　　　　　
　　　　　　　　　　　　　
　　　　　　　　　　　　　
　　　　　　　　　　　　　
　　　　　　　　　　　　　
　　　　　　　　　　　　　
　　　　　　　　　　　　　
　　　　　　　　　　　　　
　　　　　　　　　　　　　
　　　　　　　　　　　　　
　　　　　　　　　　　　　
　　　　　　　　　　　　　
　　　　　　　　　　　　　
　　　　　　　　　　　　　
　　　　　　　　　　　　　
　　　　　　　　　　　　　
　　　　　　　　　　　　　
　　　　　　　　　　　　　
　　　　　　　　　　　　　
　　　　　　　　　　　　　
　　　　　　　　　　　　　
　　　　　　　　　　　　　
　　　　　　　　　　　　　
　　　　　　　　　　　　　
　　　　　　　　　　　　　
　　　　　　　　　　　　　
　　　　　　　　　　　　　
　　　　　　　　　　　　　
　　　　　　　　　　　　　
　　　　　　　　　　　　　
　　　　　　　　　　　　　
　　　　　　　　　　　　　
　　　　　　　　　　　　　
　　　　　　　　　　　　　
　　　　　　　　　　　　　
　　　　　　　　　　　　　
　　　　　　　　　　　　　
　　　　　　　　　　　　　
　　　　　　　　　　　　　
　　　　　　　　　　　　　
　　　　　　　　　　　　　
　　　　　　　　　　　　　
　　　　　　　　　　　　　
　　　　　　　　　　　　　
　　　　　　　　　　　　　
附表：
門號0000000000號通聯紀錄（受監察對象：戊○○）   編 號     時  間   通  話  內  容 1 103 年12月15日 15時36分15秒 0000000000號←0000000000號 戊○○：小維。 辛○○：他是NISSAN的7107對不對？ 戊○○：對。 辛○○：我跟到了。 戊○○：跟到了是不是？ 辛○○：先這樣子。 2 103 年12月15日 15時39分04秒 0000000000號←0000000000號 戊○○：小維。 辛○○：攔下來了，他不跟我們走，我現在停在大馬路邊。 戊○○：抓下來抓下來。 辛○○：他門鎖住，反鎖啊，你等一下先不要         掛。豪哥說人抓下來啦，直接帶走。 戊○○：他現在在幹麻？ 辛○○：他現在在車上咩，幹你娘還想撞我勒。 戊○○：他車上幾個人？ 辛○○：就他跟忠年啊。 戊○○：先把他欄下來，等我，我過去。 辛○○：我停在大馬路欸。 戊○○：先攔下來停路邊。 （背景聲音小維：你跟我老闆講啦） 己○○：(換己○○接聽)喂。 戊○○：你他媽的在皮是不是？ 己○○：怎麼了嗎？ 戊○○：什麼叫怎麼了嗎？你還在皮是不是？         你還要躲多久啦？事情還不處理是不  是？裝傻喔。 己○○：我沒有不處理啊。 戊○○：幹你娘機掰，你他媽的還給我裝傻，         你再給我裝傻嘛。 己○○：沒有啊，你不是說要去警局嗎？我跟著你們車走啊。 戊○○：警局勒。 己○○：他們講的啊。 戊○○：你他媽的現在欠債那麼大就對了？ 己○○：沒有。 戊○○：欠錢的人現在過那麼爽就對了？ 己○○：你等一下，我把電話給他。 辛○○：(換小維)不行不行，你跟我們去公司         啦，不會對你怎樣啦。 戊○○：喂。 辛○○：他現在給我皮啊。 戊○○：一個人先上他的車。 （背景己○○：小維你不能這樣子啦，這樣是 犯法啦） （背景小維：那你跟我配合啊） （背景己○○：我沒有不配合啦，啊...） 3 103年12月15日 15時45分05秒 0000000000號←0000000000號 戊○○：小維。 辛○○：他現在拖不上車啊，幹你娘咧。 戊○○：你在哪，我現在過去。 辛○○：你現在來也沒有用啊。 戊○○：怎麼說？ 辛○○：我停在大馬路旁邊欸，你等我一下。 （背景聲辛○○：阿峰，直接先帶回公司啦， 小強在他車上，我拿木棒過去給他了） 戊○○：他再不開門的話，就把他玻璃敲破。 辛○○：好，我們有個弟弟在他車上。 戊○○：好。